臺灣臺南地方法院刑事判決　　　　　　　95年度易字第1168號
公　訴　人　臺灣臺南地方法院檢察署檢察官
被　　　告　丁○○
上列被告因詐欺等案件，經檢察官提起公訴（九十五年度偵緝字
第五七三號），本院判決如下：
    主  文
丁○○共同意圖為自己不法之所有，以詐術使人將本人之物交付
，未遂，處有期徒刑捌月。扣案電動滑板車壹台，沒收。
    事  實
一、丁○○與乙○○（另案通緝中）二人共同基於意圖為自己不
    法所有及冒充公務員之犯意聯絡，共謀以假失竊真詐欺方式
    取財，於民國九十三年十一月四日下午某時，先在其所有之
    電動滑板車一台底部以立可白書寫丁○○之身分證統一編號
    ，再將之放置於臺南市○○○街壘球場之草叢內，以誘使不
    知情之人撿拾，於同日十六時許適有丙○○駕車行經該處，
    見該電動滑板車棄置該處，誤以為係他人所丟棄，便將之攜
    往其所經營位於臺南市○○路二四八號小竹屋碳烤店內。丁○○與乙○○隨即於同日二十二時至上址，由乙○○向丙○○佯稱自己是警察人員，該電動滑板車是丁○○失竊，而該
    件竊盜案現在由其承辦，如果要不辦本件失竊案，必須支付
    新臺幣（下同）三十萬元才能處理等語，致丙○○信以為真
    而陷於錯誤，進而分別與乙○○及丁○○討價還價，最後與
    丁○○達成合意以四萬元處理後，因乙○○先行離去，而獨
    留丁○○在現場處理後續收款事宜，嗣丙○○發覺有異，而
    報警處理查獲丁○○，始知悉上情而未遂。
二、案經臺南市警察局移送臺灣台南地方法院檢察署檢察官偵查
    起訴。
    理  由
壹、程序方面：
    按現行刑事訴訟法為保障被告之反對詰問權，排除具有虛偽
    危險性之傳聞證據，以求實體真實之發見，於該法第一百五
    十九條第一項明定被告以外之人於審判外之言詞或書面陳述
    ，除法律有規定者外，不得作為證據。而刑事訴訟法第一百
    五十九條之一至一百五十九條之四有傳聞法則之例外規定，
    且被告以外之人於審判外之陳述，雖不符前四條之規定，而
    經當事人於審判程序同意作為證據，法院審酌該言詞陳述或
    書面陳述作成時之情況，認為適當者，亦得為證據；當事人
    、代理人或辯護人於法院調查證據時，知有第一五九條第一
    項不得為證據之情形，而未於言詞辯論終結前聲明異議者，
    視為有前項之同意，刑事訴訟法第一百五十九條之五定有明
    文。本件檢察官、被告並未就被告以外之人於審判外之陳述
    有所爭執，且迄於言詞辯論終結前，均未主張有刑事訴訟法
    第一百五十九條第一項不得為證據之情形，是應認已同意作
    為證據，且經本院審酌後，認無不適當之情形，應認均有證
    據能力。
貳、實體方面：
  一、訊據被告丁○○固坦承有將其所有之電動滑板車一台底部
      以立可白書寫丁○○之身分證統一編號後，再將之放置於
      臺南市○○○街壘球場之草叢內，並與乙○○前往丙○○
      所經營之小竹屋碳烤店內，乙○○向丙○○佯稱自己是警
      察人員，該電動滑板車是丁○○失竊，而該件竊盜案現在
      由其承辦，如果要不辦本件失竊案，必須支付三十萬元才
      能處理等語，惟矢口否認有何犯行，辯稱：伊因上揭滑板
      車沒電而將之置放於草叢內，伊並未持照相機向丙○○拍
      照，乙○○向丙○○佯稱自己為警察人員，並索價三十萬
      元，最後以四萬元成交時，伊有告知丙○○只要將電動滑
      板車返還伊即可，伊留在現場乃為等待乙○○開車將其接
      回云云。經查：
    (一)證人丙○○到庭結證稱：九十三年十一月四日晚上十時，
      丁○○與乙○○到我所經營之碳烤店內，我那時在店外整
      理電動滑板車並發動時，他們把我攔下來，當時是乙○○
      開車，丁○○對我拍照，乙○○說電動滑板車是丁○○的
      ，他說丁○○有報警，這個案子是他的，並叫我站好，問
      我有無前科，乙○○就拿照相機對我照，並跟我說要三十
      萬元解決這件事，乙○○表明自己是警察時，丁○○也在
      該處，他們陳述我當天晚上拾獲滑板車之後的行蹤都吻合
      ，我就跟乙○○討價還價，丁○○有在旁向乙○○說不要
      拿那麼多，乙○○之後有離開現場，並留下丁○○和我商
      談，最後是我自己對丁○○說四萬元並與丁○○達成條件
      ，丁○○再以電話向乙○○告知後，丁○○說不這樣對乙○○不好交代，當時我已經準備要去領錢。我問丁○○說
      乙○○是哪裡的警察，丁○○回答說是歸仁的警察，乙○○離開之後，丁○○留在該處等拿錢等語。審酌證人丙○○與被告素不相識，並無怨隙，實無誣陷被告之必要。由
      證人證述情節，足見被告確與乙○○至丙○○之碳烤店內
      ，並對丙○○拍照，於乙○○將丙○○攔下並佯稱自己為
      警察時，被告亦附和乙○○為歸仁的警察，最後復與丙○○議價，最後並以四萬元成交，再以電話向乙○○告知，
      前後約有兩小時等情無訛。
    (二)被告固辯稱：伊因上揭滑板車沒電而將之置放於草叢內，
      伊並未持照相機向丙○○拍照，乙○○向丙○○佯稱自己
      為警察人員，並索價三十萬元，最後以四萬元成交時，伊
      有告知丙○○只要將電動滑板車返還伊即可，伊留在現場
      乃為等待乙○○開車將其接回云云。
      1.訊據證人丙○○固證述被告在我準備去領四萬元之前，
        曾有說車子牽回來後就好了，他一毛錢都不要等語。惟
        觀之證人丙○○證述本次事件之始末約達二小時之久，
        期間被告既於乙○○攔下丙○○之際，同時於車上對丙○○拍照；復於乙○○表明自己是警察時，亦在該處向
        丙○○附和稱乙○○為歸仁的警察；再於乙○○向丙○○索價三十萬元時，在旁向乙○○說不要拿那麼多等情
        ；最後於乙○○離去之際，尚獨自留下與丙○○商談，
        於丙○○與丁○○達成四萬元條件時，復對丙○○表示
        為避免對乙○○不好交代，故以四萬元達成條件，再以
        電話向乙○○告知等語。另證人甲○○到庭結證稱：九
        十三年十一月四日晚上丁○○與另外一個人到我們所經
        營的碳烤店內，丁○○說電動滑板車是他們丟掉的，他
        們其中一人一進門還說他們是便衣警察，說話的時候兩
        個人都在場，最後丙○○要去領錢時，有告訴我他們要
        四萬元等語。足見被告所辯顯與證人證述不合而未足採
        信。
      2.被告於審判時陳述：電動滑板車是我媽媽買給我的，我
        騎了半年左右才在九十三年十一月四日時，因為電動滑
        板車車底卡到東西已經沒有辦法騎而放在育平九街，當
        時我人住在國平路上，平常騎電動滑板車出去便利超商
        買東西，電動滑板車充電後，最多可以騎一、二小時，
        當天電動滑板車故障後，我自己走十至十五分鐘的路回
        家，我約於晚上五、六點左右打電話給乙○○，六點半
        時在國平路見面，乙○○開車來接我，我們先去朋友那
        邊坐，八點多時出去找電動滑板車，我們先在安平區○
        路看，再到金華路，後來在永華路看到丙○○騎著電動
        滑板車，我們迴轉去找他就找不到了，後來左轉前面一
        條路又看到他，乙○○將他攔下，叫我去停車。乙○○
        下車後請我去停車。我於八十七年底認識乙○○，當時
        只知道他的綽號叫「大鵰」，在警察局的時候，警察叫
        我打電話要求他出面說明時，乙○○告訴我他叫「葉杰
        烽」，我在警察局時就知道乙○○就是「王鵬」云云。
        並於警詢中陳述：我於九十三年十月四日在電動滑板車
        上書寫我的身分證字號以避免他人偷竊等語。惟被告於
        警詢及偵查中均陳述伊因電動滑板車電油門無法加油，
        或因電動滑板車沒電而將之置放於育平九街處等語。觀
        之被告既尚知謹慎將其電動滑板車書寫身分證統一編號
        以避免遺失，而電動滑板車乃有輪子之交通工具，且體
        積及重量均非難以搬動，被告之住宅既離置放電動滑板
        車約十至十五分鐘腳程，依通常情形，亦不致於將電動
        滑板車棄置該處，然被告於本院詢問為何不將電動滑板
        車牽回家時？乃翻異前詞辯以：因為電動滑板車車底卡
        到東西已經沒有辦法騎而放在育平九街云云。顯與警詢
        及偵查中歷次之陳述不符。且電動滑板車上尚有書寫非
        被告所有之身分證統一編號「Ｚ000000000」號，亦與
        常情未合。另證人丙○○並證述：我撿到電動滑板車要
        置入車內時，因為誤觸開關，它還動了一下，之後使用
        該電動滑板車也有電，可以正常使用等語。從而足以認
        定上揭電動滑板車應可正常使用。再者，該電動滑板車
        乃於九十三年十月四日由丁○○所購買等情，有全球醫
        療運動器材行證明書及台南市警察局查訪表各一份在卷
        可稽，核與被告所言電動滑板車是伊母親買給伊的，伊
        騎了半年左右才在九十三年十一月四日時置放於育平九
        街，伊請母親前往開立購買證明云云不合。又被告既自
        己有車，何以另邀乙○○開車來接自己後，復另外換成
        被告之車前往尋車？且被告於發現滑板車不見後既隨即
        打電話邀乙○○一起尋車，並於當日六點半時見面後，
        何以未立即前往尋車？卻另行至朋友處聊天。且台南市
        區幅員廣大，該電動滑板車復因體積不大，如未行駛於
        戶外，極易藏置於室內。被告與乙○○又如何能好整以
        暇隨即於十時許馬上尋獲該電動滑板車，並就證人丙○○拾獲該電動滑板車後之行蹤瞭若指掌，凡此案情，在
        在足徵本件係被告有計畫設局所致！綜上顯見被告所辯
        與本案相關之犯罪事實，均與事理有違乃屬飾卸之詞而
        未足採信。本件事證明確，被告犯行洵堪認定，應依法
        論科。
  二、本件被告行為後，刑法總則編於九十四年二月二日大幅修
      正公布後，並於九十五年七月一日正式施行，而刑法第二
      條第一項固修正為「行為後法律有變更者，適用行為時之
      法律，但行為後之法律有利於行為人者，適用最有利於行
      為人之法律」，然此乃為與刑法第一條罪刑法定主義相互
      契合，而貫徹法律禁止溯及既往原則，係規範行為後法律
      變更所生新舊法律比較適用之準據法，故刑法第二條第一
      項雖經修正，但因屬適用法律之準據法，本身尚無比較新
      舊法之問題，應一律適用裁判時之修正施行後刑法第二條
      之規定以決定適用之刑罰法律，先予說明。而本案相關法
      條之新舊法比較及適用情形，均如附表所示。
  三、按本法所稱警察職權，係指警察為達成其法定任務，於執
      行職務時，依法採取查證身分、鑑識身分、蒐集資料、通
      知、管束、驅離、直接強制、物之扣留、保管、變賣、拍
      賣、銷毀、使用、處置、限制使用、進入住宅、建築物、
      公共場所、公眾得出入場所或其他必要之公權力之具體措
      施。警察職權行使法第二條第二項定有明文。本件觀之乙○○開車搭載被告至丙○○處，由被告對丙○○拍照，乙○○表明係警察，電動滑板車是被告的，被告有報警，這
      個案子是乙○○的，並叫丙○○站好，問丙○○有無前科
      ，乙○○復拿照相機對我照等情，自係上揭警察職權行使
      法第二條第二項所規定之查證身分、蒐集資料、直接強制
      、進入住宅等公權力之具體措施。被告與乙○○共同意圖
      為自己不法之所有，以冒充公務員行使職權之詐術，致被
      害人丙○○陷於錯誤。核被告所為，係犯刑法第一百五十
      八條第一項之僭行公務員職權罪及第三百三十九條第三項
      、第一項之詐欺未遂罪。被告已著手詐欺行為，然因被害
      人警覺報警處理而未交付金錢，為未遂犯，爰依刑法第二
      十五條第二項之規定，按既遂犯之刑度減輕其刑（九十四
      年二月二日修正公布，九十五年七月一日施行之刑法，關
      於未遂犯部分，將一般未遂犯處罰效果之規定由修正前刑
      法第二十六條前段，改列至修正後刑法第二十五條第二項
      ，此係立法體例之清晰化，非法律變更，爰依最高法院九
      十五年十一月七日第二十一次刑事庭會議決議，直接適用
      裁判時法）。被告與共犯乙○○就上開犯行，有犯意聯絡
      及行為分擔，為共同正犯。被告所為上開犯行，有方法、
      目的之牽連關係，應依修正施行前刑法第五十五條之規定
      ，從一刑度較重之詐欺未遂罪處斷。爰審酌被告甚具心機
      ，與共犯乙○○策劃此一詐欺犯行，暨被告犯後仍飾詞否
      認犯行、態度不佳及犯罪所生之危害尚小等一切情狀，量
      處如主文所示之刑，以示儆懲。扣案電動滑板車一台，為
      被告所有供詐欺犯罪所用之物，應依法宣告沒收。
據上論斷，應依刑事訴訟法第二百九十九條第一項前段，刑法第
二條第一項、第一百五十八條第一項、第三百三十九條第三項、
第一項、第二十五條第二項、第三十八條第一項第二款、第三項
，修正施行前刑法第二十八條、第五十五條，刑法施行法第一條
之一，判決如主文。
本案經檢察官戊○○到庭執行職務
中　　華　　民　　國　　96　　年　　1　 　月　　24　　日
　　　　　　　　　刑事第六庭      審判長法　官　張瑛宗
                                        法  官  孫淑玉
                                        法  官  黃莉莉
以上正本證明與原本無異。
如不服本判決，應於收受送達後10日內向本院提出上訴書狀（應
附繕本）。
　　　　　　　　　　　　　　　　        書記官　朱小萍
中　　華　　民　　國　　96　　年　　1 　　月　　24　　日
┌─┬────────┬──────────┬──────────┬──────────┐
│  │修正施行前刑法之│修正施行後刑法之規定│適用新舊法之基礎事實│適用之結果及所依據理│
│  │規定            │                    │或法條              │由                  │
├─┼────────┼──────────┼──────────┼──────────┤
│一│無              │新增訂刑法施行法第一│被告所犯刑法第一百五│【逕予適用刑法施行法│
│  │（罰金罰鍰提高標│條之一：「中華民國九│十八條、第三百三十九│第一條之一】        │
│  │準條例第一項前段│十一年一月七日刑法修│條第一項之法定刑中有│本條文之增訂僅係替代│
│  │）              │正施行後，刑法分則編│罰金之規定。        │罰金罰鍰提高標準條例│
│  │                │所定罰金之貨幣單位為│                    │部分條文，與罰金罰鍰│
│  │                │新臺幣。九十四年一月│                    │提高標準條例罰金額度│
│  │                │七日刑法修正時，刑法│                    │相同，只是貨幣單位由│
│  │                │分則編未修正之條文定│                    │銀元改成新臺幣，並不│
│  │                │有罰金者，自九十四年│                    │發生有利、不利之問題│
│  │                │一月七日刑法修正施行│                    │，亦非法律變更刑度之│
│  │                │後，就其所定數額提高│                    │條文，並無比較新舊法│
│  │                │為三十倍。但七十二年│                    │之問題，應逕予適用。│
│  │                │六月二十六日至九十四│                    │                    │
│  │                │年一月七日新增或修正│                    │                    │
│  │                │之條文，就其所定數額│                    │                    │
│  │                │提高為三倍。」      │                    │                    │
├─┼────────┼──────────┼──────────┼──────────┤
│二│修正前刑法第二十│修正後刑法第二十八條│被告與乙○○就僭行公│【適用修正前刑法第二│
│  │八條：「二人以上│：「二人以上共同實行│務員職權罪及詐欺未遂│十八條共同正犯規定】│
│  │共同實施犯罪行為│犯罪行為者，皆為正犯│罪有犯意之聯絡及行為│刑法修正前規定：「二│
│  │者，皆為正犯。」│。」                │之分擔              │人以上共同實施犯罪」│
│  │                │                    │                    │，而修正後刑法則規定│
│  │                │                    │                    │：「二人以上共同實行│
│  │                │                    │                    │犯罪」，即修正後之刑│
│  │                │                    │                    │法剔除完全未參與犯罪│
│  │                │                    │                    │相關行為之實行的「陰│
│  │                │                    │                    │謀共同正犯」及「預備│
│  │                │                    │                    │共同正犯」，顯已影響│
│  │                │                    │                    │行為人刑罰之法律效果│
│  │                │                    │                    │，自屬法律有變更，爰│
│  │                │                    │                    │依修正施行後刑法第二│
│  │                │                    │                    │條第一項規定比較新、│
│  │                │                    │                    │舊法，而修正前刑法第│
│  │                │                    │                    │二十八條規定無不利情│
│  │                │                    │                    │形，故本案正犯部分應│
│  │                │                    │                    │適用修正前刑法第二十│
│  │                │                    │                    │八條規定論以共同正犯│
│  │                │                    │                    │。                  │
├─┼────────┼──────────┼──────────┼──────────┤
│三│刑法第五十五條：│刑法第五十五條：「一│被告所犯僭行公務員職│【適用修正前刑法第五│
│  │「一行為而觸犯數│行為而觸犯數罪名者，│權罪與詐欺未遂罪間，│十五條牽連犯規定】  │
│  │罪名，或犯一罪而│從一重處斷。但不得科│有方法結果之牽連關係│依修正前規定，前述二│
│  │其方法或結果之行│以較輕罪名所定最輕本│。                  │罪本應從較重之詐欺未│
│  │為犯他罪名者，從│刑以下之刑。        │                    │遂罪處斷，若依修正後│
│  │一重處斷。」    │                    │                    │規定，前述二罪則應各│
│  │                │                    │                    │別獨立論罪再定應執行│
│  │                │                    │                    │之刑，經比較新舊法結│
│  │                │                    │                    │果，顯以修正前之規定│
│  │                │                    │                    │較有利於被告，是既無│
│  │                │                    │                    │刑法第二條第一項後段│
│  │                │                    │                    │情事，自仍應依刑法第│
│  │                │                    │                    │二條第一項前段，適用│
│  │                │                    │                    │修正施行前刑法第五十│
│  │                │                    │                    │五條牽連犯之規定，從│
│  │                │                    │                    │較重之詐欺未遂罪處斷│
│  │                │                    │                    │。                  │
└─┴────────┴──────────┴──────────┴──────────┘
附錄本案論罪科刑法條：
中華民國刑法第一百五十八條（僭行公務員職權罪）
冒充公務員而行使其職權者，處三年以下有期徒刑、拘役或五百
元以下罰金。
冒充外國公務員而行使其職權者，亦同。
中華民國刑法第三百三十九條（普通詐欺罪）
意圖為自己或第三人不法之所有，以詐術使人將本人或第三人之
物交付者，處5年以下有期徒刑、拘役或科或併科1千元以下罰金
。以前項方法得財產上不法之利益或使第三人得之者，亦同。
前二項之未遂犯罰之。
